臺灣嘉義地方法院刑事判決　　　　　　　96年度訴字第1083號
公　訴　人　臺灣嘉義地方法院檢察署檢察官
被　　　告　甲○○
上列被告因違反廢棄物清理法案件，經檢察官提起公訴（九十六
年度撤緩偵字第一三二號），本院合議庭裁定由受命法官以簡式
程序進行審理，判決如下：
    主  文
甲○○共同未依廢棄物清理法第四十一條第一項規定，領有廢棄
物清除許可文件，從事廢棄物清除，處有期徒刑壹年，減為有期
徒刑陸月，如易科罰金，以新臺幣壹仟元折算壹日。
    事  實
一、甲○○與楊嘉（另案由本院判處有期徒刑一年，減為有期
    徒刑六月）均知悉未依規定領有廢棄物清除許可文件，不得
    從事廢棄物清除，竟共同基於從事廢棄物清除之犯意聯絡，
    均未依廢棄物清理法第四十一條第一項規定領有廢棄物清除
    許可文件，由楊嘉先於民國九十五年七月二十八日九時許
    ，以新臺幣（下同）一萬八千元之代價向姓名不詳之成年男
    子承攬清運嘉義市老籐里二十二號某塑膠工廠火災後所產生
    含塑膠類、紙漿、布片等焚燒後餘燼之一般事業廢棄物，復
    以每車次二千元之代價僱用甲○○駕駛車牌號碼IW-020號營
    業用大貨車載運上開一般事業廢棄物至雲林縣褒忠鄉「褒忠
    掩埋場」。楊嘉旋於同日十時許，在上開塑膠工廠內駕駛
    其所有之推土機，鏟運上揭廢棄物約五噸至甲○○之營業用
    大貨車上，至同日十四時許裝載完畢後，甲○○即依楊嘉
    指示駕駛該大貨車載運至嘉義縣中埔鄉赤蘭溪與嘉白公路交
    界處之公館堤防旁，等待楊嘉與其會合後再共同將上開廢
    棄物載運上開一般事業廢棄物至雲林縣褒忠鄉「褒忠掩埋場
    」，而從事一般事業廢棄物之清除。嗣於九十五年七月二十
    八日十四時三十分許，在上開公館堤防旁為警查獲，並扣得
    甲○○所有之上開營業用大貨車一輛（責付甲○○保管），
    而查知上情。
二、案經嘉義縣警察局中埔分局報請臺灣嘉義地方法院檢察署檢
    察官偵查起訴。
    理  由
一、訊據被告甲○○對上開事實均坦承不諱（見本院卷第13頁、
    第22頁），核與楊嘉警詢時及偵查中之證詞互核相符，並
    有嘉義縣環境保護局稽查工作記錄表、內政部警政署環境保
    護警察隊扣押物明細清單、責付保管條、責付保管物品明細
    清單、嘉義縣環境保護局九十六年七月三十一日嘉環廢字第
    0960011914號函各乙份及查獲現場照片八幀在卷可稽，均足
    徵被告上開自白確與事實相符，應堪採信。故本件事證明確
    ，被告上開犯行至堪認定，應依法論科。
二、按從事廢棄物清除、處理業務者，應向直轄市、縣（市）主
    管機關或中央主管機關委託之機關申請核發公民營廢棄物清
    除處理機構許可文件後，始得受託清除、處理廢棄物業務，
    廢棄物清理法第四十一條第一項定有明文。次按廢棄物之處
    理過程，含貯存（指事業廢棄物於清除、處理前，放置於特
    定地或貯存容器、設施內之行為）、清除（指事業廢棄物之
    收集、運輸行為）及處理（包括：中間處理：即最終處置
    前，以物理、化學、生物、熱處理或其他處理方法，改變其
    物理、化學、生物特性或成分，達成分離、減積、去毒、固
    化或安定）之行為；最終處置：指衛生掩埋、封閉掩埋、
    安定掩埋或海洋棄置事業廢棄物之行為；再利用：指事業
    機構產生之事業廢棄物自行販賣、轉讓或委託作為原料、材
    料、填土或其他經中央主管機關認定之用途行為）三種過程
    ，此觀廢棄物清理法第三十六條、事業廢棄物貯存清除處理
    方法及設施標準第二條第一至三款規定甚明。是被告自同一
    場所收集廢棄物進而運輸後之行為，揆諸上開說明，應屬「
    清除」之行為。故核被告所為，係違反廢棄物清理法第四十
    六條第一項第四款前段未依同法第四十一條規定領有廢棄物
    清除文件而從事廢棄物清除罪。被告與另案被告楊嘉間就
    上開犯行，有犯意聯絡及行為分擔，均為共同正犯。爰審酌
    被告國中畢業之智識程度，前有傷害及違反毒品危害防制條
    例前科之素行，其未領有廢棄物清除許可文件而運送一般事
    業廢棄物之犯罪手段，及其清除廢棄物之數量，然念及被告
    因未諳法令限制，貪圖小利始受雇載運上開廢棄物，且犯罪
    後於本院審理時坦承犯行，態度良好等一切情狀，量處如主
    文所示之刑，以示懲儆。又被告本件犯罪時間，在九十六年
    四月二十四日以前，復無不得減刑之例外情形，合於中華民
    國九十六年罪犯減刑條例第二條第一項第三款之規定，爰依
    上開條例分別減其宣告刑二分之一，並諭知易科罰金之折算
    標準。
據上論斷，應依刑事訴訟法第二百七十三條之一第一項、第二百
九十九條第一項前段，廢棄物清理法第四十六條第四款，刑法第
十一條前段、第二十八條、第四十一條第一項前段，中華民國九
十六年罪犯減刑條例第二條第一項第三款、第七條、第九條，判
決如主文。
本案經檢察官陳則銘到庭執行職務。
中　　華　　民　　國　　96　　年　 　12 　月　　31　　日
                      刑事第一庭  法  官  曾宏揚
上列正本證明與原本無異。
如不服本判決，應於判決送達後十日內向本院提出上訴狀，上訴
書狀依法應敘述具體理由，如未敘述具體理由者，應於上訴期間
屆滿後二十日內補提理由書於本院（均應附繕本）。告訴人或被
害人如對於本判決不服者，應具備理由請求檢察官上訴，其上訴
期間之計算係以檢察官收受判決正本之日期為準。
中　　華　　民　　國　　96　　年　 　12 　月　　31　　日
                                  書記官  陳慶昀
附錄本件論罪科刑法條：
廢棄物清理法第46條
有下列情形之一者，處 1 年以上 5 年以下有期徒刑，得併科新
臺幣 3 百萬元以下罰金：
一、任意棄置有害事業廢棄物。
二、事業負責人或相關人員未依本法規定之方式貯存、清除、處
    理或再利用廢棄物，致污染環境。
三、未經主管機關許可，提供土地回填、堆置廢棄物。
四、未依第 41 條第 1 項規定領有廢棄物清除、處理許可文件，
    從事廢棄物貯存、清除、處理，或未依廢棄物清除、處理許
    可文件內容貯存、清除、處理廢棄物。
五、執行機關之人員委託未取得許可文件之業者，清除、處理一
    般廢棄物者；或明知受託人非法清除、處理而仍委託。
六、公民營廢棄物處理機構負責人或相關人員、或執行機關之人
    員未處理廢棄物，開具虛偽證明。
